---
title: "Relatório Mensal 1.2"
author: "Vitor R. Galante"
output: html_document
params:
  meses: ["agosto", "setembro"]  # Altere os meses aqui
---

```{r setup, include=FALSE}
knitr::opts_chunk$set(
	echo = FALSE,
	message = TRUE,
	warning = TRUE
)
library(tidyverse)
library(stringr)
library(knitr)
library(kableExtra)
library(scales)  # Para formatação de percentuais
```

```{r functions, echo=FALSE}
# Função para extrair categoria da URL
extrair_categoria <- function(url) {
  str_extract(url, "(?<=/faq/)[^/]+")
}

# Função para categorizar a posição em tiers
categorizar_tier <- function(pos) {
  case_when(
    pos <= 3 ~ "1-3",
    pos > 3 & pos <= 10 ~ "4-10",
    pos > 10 & pos <= 20 ~ "11-20",
    pos > 20 & pos <= 30 ~ "21-30",
    pos > 30 & pos <= 40 ~ "31-40",
    pos > 40 & pos <= 50 ~ "41-50",
    pos > 50 ~ "50+"
  )
}

# Função para processar os dados
processar_dados <- function(df) {
  df %>%
    mutate(
      pos = as.double(gsub(",", ".", pos)),
      impre = as.double(gsub(",", ".", impre)),
      cliques = as.double(gsub(",", ".", cliques)),
      categoria = extrair_categoria(page),
      tier = categorizar_tier(pos)
    )
}

# Função para contar keywords por tier
contar_keywords_por_tier <- function(df, mes) {
  df %>%
    group_by(tier) %>%
    summarise(keywords = n(), .groups = "drop") %>%
    mutate(mes = mes)
}

# Função para contar keywords por tier e categoria
contar_keywords_por_tier_categoria <- function(df, mes) {
  df %>%
    group_by(tier, categoria) %>%
    summarise(keywords = n(), .groups = "drop") %>%
    mutate(mes = mes)
}

# Função para calcular métricas
calcular_metricas <- function(df) {
  list(
    total_cliques = sum(df$cliques, na.rm = TRUE),
    total_impressoes = sum(df$impre, na.rm = TRUE),
    posicao_media = mean(df$pos, na.rm = TRUE),
    total_keywords = n_distinct(df$query),
    total_paginas = n_distinct(df$page)
  )
}

# Função para comparar métricas
comparar_metricas <- function(metricas_mes_anterior, metricas_mes_atual) {
  list(
    crescimento_cliques = (metricas_mes_atual$total_cliques - metricas_mes_anterior$total_cliques) / metricas_mes_anterior$total_cliques * 100,
    crescimento_impressoes = (metricas_mes_atual$total_impressoes - metricas_mes_anterior$total_impressoes) / metricas_mes_anterior$total_impressoes * 100,
    mudanca_posicao_media = metricas_mes_anterior$posicao_media - metricas_mes_atual$posicao_media,
    mudanca_keywords = metricas_mes_atual$total_keywords - metricas_mes_anterior$total_keywords,
    mudanca_paginas = metricas_mes_atual$total_paginas - metricas_mes_anterior$total_paginas
  )
}

# Funções adicionais para as análises extras

# Função para calcular crescimento por categoria
calcular_crescimento_categorias <- function(df_mes_anterior, df_mes_atual) {
  cliques_mes_anterior <- df_mes_anterior %>%
    group_by(categoria) %>%
    summarise(total_cliques_mes_anterior = sum(cliques))
  
  cliques_mes_atual <- df_mes_atual %>%
    group_by(categoria) %>%
    summarise(total_cliques_mes_atual = sum(cliques))
  
  comparacao <- cliques_mes_atual %>%
    left_join(cliques_mes_anterior, by = "categoria") %>%
    mutate(
      total_cliques_mes_anterior = replace_na(total_cliques_mes_anterior, 0),
      variacao_cliques = total_cliques_mes_atual - total_cliques_mes_anterior,
      crescimento_percentual = if_else(
        total_cliques_mes_anterior == 0,
        NA_real_,
        (variacao_cliques / total_cliques_mes_anterior) * 100
      )
    )
  
  return(comparacao)
}

# Função para identificar páginas que contribuem com 80% dos cliques
identificar_paginas_80 <- function(df) {
  paginas <- df %>%
    group_by(page) %>%
    summarise(total_cliques = sum(cliques)) %>%
    arrange(desc(total_cliques)) %>%
    mutate(cliques_acumulados = cumsum(total_cliques) / sum(total_cliques) * 100)
  
  paginas_80 <- paginas %>%
    filter(cliques_acumulados <= 80)
  
  percentual_paginas_80 <- nrow(paginas_80) / n_distinct(df$page) * 100
  
  list(paginas_80 = paginas_80, percentual_paginas_80 = percentual_paginas_80)
}

# Função para identificar páginas que perderam tráfego
identificar_paginas_perderam_trafego <- function(df_mes_anterior, df_mes_atual) {
  paginas_mes_anterior <- df_mes_anterior %>%
    group_by(page) %>%
    summarise(total_cliques_mes_anterior = sum(cliques))
  
  paginas_mes_atual <- df_mes_atual %>%
    group_by(page) %>%
    summarise(total_cliques_mes_atual = sum(cliques))
  
  comparacao_paginas <- paginas_mes_atual %>%
    full_join(paginas_mes_anterior, by = "page") %>%
    mutate(
      total_cliques_mes_anterior = replace_na(total_cliques_mes_anterior, 0),
      total_cliques_mes_atual = replace_na(total_cliques_mes_atual, 0),
      diferenca_cliques = total_cliques_mes_atual - total_cliques_mes_anterior
    )
  
  paginas_perderam <- comparacao_paginas %>%
    arrange(diferenca_cliques) %>%
    filter(diferenca_cliques < 0)
  
  return(paginas_perderam)
}

# Função para obter as top keywords
obter_top_keywords <- function(df, top_n = 10) {
  df %>%
    group_by(query) %>%
    summarise(total_cliques = sum(cliques)) %>%
    arrange(desc(total_cliques)) %>%
    head(top_n)
}

# Função para comparar as top keywords entre meses
comparar_top_keywords <- function(df_mes_anterior, df_mes_atual, top_n = 10) {
  top_keywords_mes_anterior <- obter_top_keywords(df_mes_anterior, top_n) %>%
    rename(total_cliques_mes_anterior = total_cliques)
  
  top_keywords_mes_atual <- obter_top_keywords(df_mes_atual, top_n) %>%
    rename(total_cliques_mes_atual = total_cliques)
  
  comparacao <- top_keywords_mes_anterior %>%
    full_join(top_keywords_mes_atual, by = "query") %>%
    replace_na(list(total_cliques_mes_anterior = 0, total_cliques_mes_atual = 0))
  
  return(comparacao)
}

# Função para converter nome do mês em número
mes_para_numero <- function(mes_nome) {
  meses_nomes <- c("janeiro", "fevereiro", "março", "abril", "maio", "junho",
                   "julho", "agosto", "setembro", "outubro", "novembro", "dezembro")
  mes_numero <- match(tolower(mes_nome), meses_nomes)
  return(mes_numero)
}
```


```{r processamento, echo=FALSE}
# Usando os meses dos parâmetros
meses <- params$meses

# Ordenando os meses do mais antigo para o mais recente
meses_ordenados <- meses[order(sapply(meses, mes_para_numero))]
meses <- meses_ordenados

# Processamento dos Dados
lista_resultados <- list()
lista_contagens_tier <- list()
lista_contagens_categoria <- list()
metricas_por_mes <- list()

for (mes in meses) {
  arquivo <- paste0("resultados-gsc-", mes, ".csv")
  
  if (file.exists(arquivo)) {
    # Leitura do arquivo
    df <- read.csv(arquivo)
    
    # Processamento dos dados
    df <- processar_dados(df)
    
    # Armazenando o dataframe processado
    lista_resultados[[mes]] <- df
    
    # Contagem por tier
    contagem_tier <- contar_keywords_por_tier(df, mes)
    lista_contagens_tier[[mes]] <- contagem_tier
    
    # Contagem por tier e categoria
    contagem_categoria <- contar_keywords_por_tier_categoria(df, mes)
    lista_contagens_categoria[[mes]] <- contagem_categoria
    
    # Calculando métricas
    metricas <- calcular_metricas(df)
    metricas_por_mes[[mes]] <- metricas
  } else {
    warning(paste("Arquivo não encontrado:", arquivo))
  }
}

# Combinando as contagens
contagem_total_tier <- bind_rows(lista_contagens_tier)
contagem_total_categoria <- bind_rows(lista_contagens_categoria)

# Definindo a ordem dos tiers
niveis_tier <- c("1-3", "4-10", "11-20", "21-30", "31-40", "41-50", "50+")
contagem_total_tier$tier <- factor(contagem_total_tier$tier, levels = niveis_tier)
contagem_total_categoria$tier <- factor(contagem_total_categoria$tier, levels = niveis_tier)
```

```{r analise_geral}
mes_atual <- meses[length(meses)]  # Último mês da lista
metricas_mes_atual <- metricas_por_mes[[mes_atual]]
```

## Análise Geral de `r mes_atual`

- **Total de cliques em `r mes_atual`:** `r metricas_mes_atual$total_cliques`
- **Total de impressões em `r mes_atual`:** `r metricas_mes_atual$total_impressoes`
- **Posição média em `r mes_atual`:** `r round(metricas_mes_atual$posicao_media, 2)`
- **Quantidade de keywords em `r mes_atual`:** `r metricas_mes_atual$total_keywords`
- **Quantidade de páginas em `r mes_atual`:** `r metricas_mes_atual$total_paginas`

# Visualização Geral por Tier

```{r visualizacao_geral, echo=FALSE}
ggplot(contagem_total_tier, aes(x = tier, y = keywords, fill = mes)) +
  geom_bar(stat = "identity", position = "dodge") +
  labs(
    title = "Quantidade de Keywords por Tier de Posição",
    x = "Tier de Posição",
    y = "Quantidade de Keywords",
    fill = "Mês"
  ) +
  theme_minimal()
```

# Visualização por Categoria

```{r visualizacao_categorias, echo=FALSE}
categorias <- unique(contagem_total_categoria$categoria)

for (cat in categorias) {
  dados_categoria <- contagem_total_categoria %>%
    filter(categoria == cat)
  
  if (nrow(dados_categoria) > 0) {
    p <- ggplot(dados_categoria, aes(x = tier, y = keywords, fill = mes)) +
      geom_bar(stat = "identity", position = "dodge") +
      labs(
        title = paste("Evolução das Keywords para Categoria:", cat, "entre", meses[1], "e", mes_atual),
        x = "Tier de Posição",
        y = "Quantidade de Keywords",
        fill = "Mês"
      ) +
      theme_minimal() +
      theme(legend.position = "bottom")
    
    print(p)
  }
}
```

# Comparação de Métricas

```{r comparacao_metricas, echo=FALSE}
if (length(meses) >= 2) {
  mes_anterior <- meses[length(meses) - 1]  # Mês anterior
  mes_atual <- meses[length(meses)]         # Mês atual
  
  comparacao <- comparar_metricas(metricas_por_mes[[mes_anterior]], metricas_por_mes[[mes_atual]])
  
  crescimento_cliques_formatado <- percent(comparacao$crescimento_cliques / 100, accuracy = 0.01)
  crescimento_impressoes_formatado <- percent(comparacao$crescimento_impressoes / 100, accuracy = 0.01)
  
  melhoria_posicao_media <- round(comparacao$mudanca_posicao_media, 2)
  if (melhoria_posicao_media < 0) {
    melhoria_posicao_media_formatado <- paste0(melhoria_posicao_media, " (melhoria)")
  } else {
    melhoria_posicao_media_formatado <- paste0(melhoria_posicao_media, " (piorou)")
  }
} else {
  mensagem_comparacao <- "É necessário pelo menos dois meses para realizar a comparação."
}
```

## Comparação entre `r mes_anterior` (mês anterior) e `r mes_atual` (mês atual)

```{r resultados_comparacao, echo=FALSE}
if (length(meses) >= 2) {
  cat("- **Total de cliques em ", mes_anterior, ":** ", metricas_por_mes[[mes_anterior]]$total_cliques, "\n")
  cat("- **Total de cliques em ", mes_atual, ":** ", metricas_por_mes[[mes_atual]]$total_cliques, "\n")
  cat("- **Crescimento dos cliques:** ", crescimento_cliques_formatado, "\n")
  
  cat("- **Total de impressões em ", mes_anterior, ":** ", metricas_por_mes[[mes_anterior]]$total_impressoes, "\n")
  cat("- **Total de impressões em ", mes_atual, ":** ", metricas_por_mes[[mes_atual]]$total_impressoes, "\n")
  cat("- **Crescimento das impressões:** ", crescimento_impressoes_formatado, "\n")
  
  cat("- **Posição média em ", mes_anterior, ":** ", round(metricas_por_mes[[mes_anterior]]$posicao_media, 2), "\n")
  cat("- **Posição média em ", mes_atual, ":** ", round(metricas_por_mes[[mes_atual]]$posicao_media, 2), "\n")
  cat("- **Mudança na posição média:** ", melhoria_posicao_media_formatado, "\n")
  
  cat("- **Quantidade de keywords em ", mes_anterior, ":** ", metricas_por_mes[[mes_anterior]]$total_keywords, "\n")
  cat("- **Quantidade de keywords em ", mes_atual, ":** ", metricas_por_mes[[mes_atual]]$total_keywords, "\n")
  cat("- **Mudança no número de keywords:** ", comparacao$mudanca_keywords, "\n")
  
  cat("- **Quantidade de páginas em ", mes_anterior, ":** ", metricas_por_mes[[mes_anterior]]$total_paginas, "\n")
  cat("- **Quantidade de páginas em ", mes_atual, ":** ", metricas_por_mes[[mes_atual]]$total_paginas, "\n")
  cat("- **Mudança no número de páginas:** ", comparacao$mudanca_paginas, "\n")
} else {
  cat(mensagem_comparacao)
}
```

# Análises Adicionais

```{r analises_adicionais, echo=FALSE}
if (length(meses) >= 2) {
  # Crescimento por Categoria
  crescimento_categorias <- calcular_crescimento_categorias(lista_resultados[[mes_anterior]], lista_resultados[[mes_atual]])
  
  melhores_categorias <- crescimento_categorias %>%
    arrange(desc(crescimento_percentual))
  
  # Visualizando o top 5 categorias que mais cresceram
  melhores_categorias %>%
    head(5) %>%
    ggplot(aes(x = reorder(categoria, crescimento_percentual), y = crescimento_percentual)) +
    geom_col(fill = "steelblue") +
    coord_flip() +
    labs(
      title = paste("Top 5 Categorias com Maior Crescimento (%) entre", mes_anterior, "e", mes_atual),
      x = "Categoria",
      y = "Crescimento (%)"
    )
  
  # Crescimento Médio de Cliques por Categoria
  ggplot(crescimento_categorias, aes(x = reorder(categoria, crescimento_percentual), y = crescimento_percentual, fill = crescimento_percentual > 0)) +
    geom_bar(stat = "identity") +
    scale_fill_manual(values = c("TRUE" = "steelblue", "FALSE" = "red")) +
    coord_flip() +
    labs(
      title = paste("Crescimento Percentual de Cliques por Categoria entre", mes_anterior, "e", mes_atual),
      x = "Categoria",
      y = "Crescimento (%)"
    ) +
    theme_minimal() +
    theme(legend.position = "none")
  
  # Páginas que Mais Perderam Tráfego
  paginas_perderam_trafego <- identificar_paginas_perderam_trafego(lista_resultados[[mes_anterior]], lista_resultados[[mes_atual]])
  
  top_paginas_perderam <- paginas_perderam_trafego %>%
    head(5)
  
  # Exibindo a tabela
  kable(
    top_paginas_perderam %>%
      select(page, total_cliques_mes_anterior, total_cliques_mes_atual, diferenca_cliques),
    col.names = c("Página", paste("Cliques em", mes_anterior), paste("Cliques em", mes_atual), "Diferença de Cliques"),
    caption = paste("Top 5 Páginas que Mais Perderam Tráfego entre", mes_anterior, "e", mes_atual)
  ) %>%
    kable_styling(full_width = FALSE, bootstrap_options = c("striped", "hover", "condensed"))
  
  # Comparação das Top Keywords Entre Meses
  comparacao_top_keywords <- comparar_top_keywords(lista_resultados[[mes_anterior]], lista_resultados[[mes_atual]], top_n = 10)
  
  kable(
    comparacao_top_keywords,
    col.names = c("Keyword", paste("Cliques em", mes_anterior), paste("Cliques em", mes_atual)),
    caption = paste("Comparação das Top 10 Keywords entre", mes_anterior, "e", mes_atual)
  ) %>%
    kable_styling(full_width = FALSE, bootstrap_options = c("striped", "hover", "condensed"))
}
```

# Páginas Responsáveis por 80% dos Cliques no Mês Atual

```{r paginas_80, echo=FALSE}
if (length(meses) >= 1) {
  # Obtemos o dataframe do mês atual
  mes_atual <- meses[length(meses)]
  df_atual <- lista_resultados[[mes_atual]]
  
  # Identificamos as páginas responsáveis por 80% dos cliques
  resultado_paginas_80 <- identificar_paginas_80(df_atual)
  paginas_80 <- resultado_paginas_80$paginas_80
  percentual_paginas_80 <- resultado_paginas_80$percentual_paginas_80
  
  # Preparamos a tabela formatada
  tabela_paginas_80 <- paginas_80 %>%
    select(page, total_cliques, cliques_acumulados) %>%
    mutate(
      total_cliques = round(total_cliques, 2),
      cliques_acumulados = round(cliques_acumulados, 2)
    )
} else {
  tabela_paginas_80 <- NULL
  mensagem_pagina_80 <- "Não há dados suficientes para analisar as páginas que geraram 80% do tráfego."
}
```

## Páginas Responsáveis por 80% dos Cliques no Mês Atual

```{r resultados_paginas_80, echo=FALSE}
if (length(meses) >= 1) {
  cat("O grupo de páginas responsáveis por 80% dos cliques representa **", round(percentual_paginas_80, 2), "%** do total de páginas únicas em **", mes_atual, "**.\n")
  
  # Exibindo a tabela
  kable(
    tabela_paginas_80,
    col.names = c("Página", "Total de Cliques", "Contribuição Acumulada (%)"),
    caption = paste("Páginas Responsáveis por 80% dos Cliques em", mes_atual)
  ) %>%
    kable_styling(full_width = FALSE, bootstrap_options = c("striped", "hover", "condensed"))
} else {
  cat("**", mensagem_pagina_80, "**")
}
```

# Keywords com Mais Cliques no Mês Atual

```{r top_keywords_mes_atual, echo=FALSE}
top_keywords_mes_atual <- obter_top_keywords(lista_resultados[[mes_atual]], top_n = 10)

# Exibindo a tabela
kable(
  top_keywords_mes_atual,
  col.names = c("Keyword", paste("Total de Cliques em", mes_atual)),
  caption = paste("Top 10 Keywords com Mais Cliques em", mes_atual)
) %>%
  kable_styling(full_width = FALSE, bootstrap_options = c("striped", "hover", "condensed"))
```
