---
title: "Relatório Mensal 1.6"
author: "Vitor R. Galante"
output: html_document
params:
  diretorio_dados: "dados_gsc"  # Diretório onde os arquivos CSV estão armazenados
---

```{r setup, include=FALSE}
library(tidyverse)
library(stringr)
library(knitr)
library(kableExtra)
library(scales)
library(lubridate)

knitr::opts_chunk$set(
  echo = FALSE,
  message = TRUE,
  warning = TRUE
)
```

```{r funcao_mes_para_numero, echo=FALSE}
mes_para_numero <- function(mes_nome) {
  meses_nomes <- c("janeiro", "fevereiro", "março", "abril", "maio", "junho",
                   "julho", "agosto", "setembro", "outubro", "novembro", "dezembro")
  mes_numero <- match(tolower(mes_nome), meses_nomes)
  return(mes_numero)
}
```

```{r funcao_extrair_categoria, echo=FALSE}
extrair_categoria <- function(url) {
  str_extract(url, "(?<=/faq/)[^/]+")
}
```

```{r funcao_categorizar_tier, echo=FALSE}
categorizar_tier <- function(pos) {
  case_when(
    pos <= 3 ~ "1-3",
    pos > 3 & pos <= 10 ~ "4-10",
    pos > 10 & pos <= 20 ~ "11-20",
    pos > 20 & pos <= 30 ~ "21-30",
    pos > 30 & pos <= 40 ~ "31-40",
    pos > 40 & pos <= 50 ~ "41-50",
    pos > 50 ~ "50+",
    TRUE ~ NA_character_
  )
}
```

```{r funcao_processar_dados, echo=FALSE}
processar_dados <- function(df) {
  df %>%
    mutate(
      pos = as.numeric(str_replace(pos, ",", ".")),
      impre = as.numeric(str_replace(impre, ",", ".")),
      cliques = as.numeric(str_replace(cliques, ",", ".")),
      categoria = extrair_categoria(page),
      tier = categorizar_tier(pos)
    ) %>%
    filter(!is.na(cliques) & !is.na(impre) & !is.na(pos))
}
```

```{r funcao_contar_keywords_por_tier, echo=FALSE}
contar_keywords_por_tier <- function(df, mes) {
  df %>%
    group_by(tier) %>%
    summarise(keywords = n(), .groups = "drop") %>%
    mutate(mes = mes)
}
```

```{r funcao_contar_keywords_por_tier_categoria, echo=FALSE}
contar_keywords_por_tier_categoria <- function(df, mes) {
  df %>%
    group_by(tier, categoria) %>%
    summarise(keywords = n(), .groups = "drop") %>%
    mutate(mes = mes)
}
```

```{r funcao_calcular_metricas, echo=FALSE}
calcular_metricas <- function(df) {
  list(
    total_cliques = sum(df$cliques, na.rm = TRUE),
    total_impressoes = sum(df$impre, na.rm = TRUE),
    posicao_media = mean(df$pos, na.rm = TRUE),
    total_keywords = n_distinct(df$query),
    total_paginas = n_distinct(df$page)
  )
}
```

```{r funcao_comparar_metricas, echo=FALSE}
comparar_metricas <- function(metricas_mes_anterior, metricas_mes_atual) {
  list(
    crescimento_cliques = ifelse(metricas_mes_anterior$total_cliques == 0, NA,
                                 (metricas_mes_atual$total_cliques - metricas_mes_anterior$total_cliques) / metricas_mes_anterior$total_cliques * 100),
    crescimento_impressoes = ifelse(metricas_mes_anterior$total_impressoes == 0, NA,
                                    (metricas_mes_atual$total_impressoes - metricas_mes_anterior$total_impressoes) / metricas_mes_anterior$total_impressoes * 100),
    mudanca_posicao_media = metricas_mes_atual$posicao_media - metricas_mes_anterior$posicao_media,
    mudanca_keywords = metricas_mes_atual$total_keywords - metricas_mes_anterior$total_keywords,
    mudanca_paginas = metricas_mes_atual$total_paginas - metricas_mes_anterior$total_paginas
  )
}
```

```{r funcao_calcular_crescimento_categorias, echo=FALSE}
calcular_crescimento_categorias <- function(df_mes_anterior, df_mes_atual) {
  cliques_mes_anterior <- df_mes_anterior %>%
    group_by(categoria) %>%
    summarise(total_cliques_mes_anterior = sum(cliques, na.rm = TRUE))

  cliques_mes_atual <- df_mes_atual %>%
    group_by(categoria) %>%
    summarise(total_cliques_mes_atual = sum(cliques, na.rm = TRUE))

  comparacao <- cliques_mes_atual %>%
    full_join(cliques_mes_anterior, by = "categoria") %>%
    mutate(
      total_cliques_mes_anterior = replace_na(total_cliques_mes_anterior, 0),
      total_cliques_mes_atual = replace_na(total_cliques_mes_atual, 0),
      variacao_cliques = total_cliques_mes_atual - total_cliques_mes_anterior,
      crescimento_percentual = if_else(
        total_cliques_mes_anterior == 0,
        NA_real_,
        (variacao_cliques / total_cliques_mes_anterior) * 100
      )
    )

  return(comparacao)
}
```

```{r funcao_identificar_paginas_80, echo=FALSE}
identificar_paginas_80 <- function(df) {
  paginas <- df %>%
    group_by(page) %>%
    summarise(total_cliques = sum(cliques, na.rm = TRUE)) %>%
    arrange(desc(total_cliques)) %>%
    mutate(cliques_acumulados = cumsum(total_cliques) / sum(total_cliques) * 100)

  paginas_80 <- paginas %>%
    filter(cliques_acumulados <= 80)

  percentual_paginas_80 <- nrow(paginas_80) / n_distinct(df$page) * 100

  list(paginas_80 = paginas_80, percentual_paginas_80 = percentual_paginas_80)
}
```

```{r funcao_identificar_paginas_perderam_trafego, echo=FALSE}
identificar_paginas_perderam_trafego <- function(df_mes_anterior, df_mes_atual) {
  paginas_mes_anterior <- df_mes_anterior %>%
    group_by(page) %>%
    summarise(total_cliques_mes_anterior = sum(cliques, na.rm = TRUE))

  paginas_mes_atual <- df_mes_atual %>%
    group_by(page) %>%
    summarise(total_cliques_mes_atual = sum(cliques, na.rm = TRUE))

  comparacao_paginas <- paginas_mes_atual %>%
    full_join(paginas_mes_anterior, by = "page") %>%
    mutate(
      total_cliques_mes_anterior = replace_na(total_cliques_mes_anterior, 0),
      total_cliques_mes_atual = replace_na(total_cliques_mes_atual, 0),
      diferenca_cliques = total_cliques_mes_atual - total_cliques_mes_anterior
    )

  paginas_perderam <- comparacao_paginas %>%
    arrange(diferenca_cliques) %>%
    filter(diferenca_cliques < 0)

  return(paginas_perderam)
}
```

```{r funcao_obter_top_keywords, echo=FALSE}
obter_top_keywords <- function(df, top_n = 10) {
  df %>%
    group_by(query) %>%
    summarise(total_cliques = sum(cliques, na.rm = TRUE)) %>%
    arrange(desc(total_cliques)) %>%
    head(top_n)
}
```

```{r funcao_comparar_top_keywords, echo=FALSE}
comparar_top_keywords <- function(df_mes_anterior, df_mes_atual, top_n = 10) {
  top_keywords_mes_anterior <- obter_top_keywords(df_mes_anterior, top_n) %>%
    rename(total_cliques_mes_anterior = total_cliques)

  top_keywords_mes_atual <- obter_top_keywords(df_mes_atual, top_n) %>%
    rename(total_cliques_mes_atual = total_cliques)

  comparacao <- top_keywords_mes_anterior %>%
    full_join(top_keywords_mes_atual, by = "query") %>%
    replace_na(list(total_cliques_mes_anterior = 0, total_cliques_mes_atual = 0))

  return(comparacao)
}
```

```{r processamento_dados, echo=FALSE}
diretorio_dados <- params$diretorio_dados

arquivos_csv <- list.files(path = diretorio_dados, pattern = "*.csv", full.names = TRUE)

if (length(arquivos_csv) == 0) {
  stop("Nenhum arquivo CSV encontrado no diretório especificado.")
}

nomes_arquivos <- arquivos_csv %>%
  basename()

mes_ano_pattern <- "resultados-gsc-(.*)-(\\d{4})\\.csv"

meses_anos_df <- str_match(nomes_arquivos, mes_ano_pattern)

if (any(is.na(meses_anos_df[,2])) || any(is.na(meses_anos_df[,3]))) {
  stop("Os nomes dos arquivos não estão no formato esperado 'resultados-gsc-<mes>-<ano>.csv'")
}

meses_anos_df <- data.frame(
  arquivo = arquivos_csv,
  nome_arquivo = nomes_arquivos,
  mes = meses_anos_df[,2],
  ano = as.numeric(meses_anos_df[,3]),
  stringsAsFactors = FALSE
)

meses_anos_df$mes_num <- mes_para_numero(meses_anos_df$mes)

if (any(is.na(meses_anos_df$mes_num))) {
  stop("Nome de mês não reconhecido nos arquivos: ", paste(meses_anos_df$nome_arquivo[is.na(meses_anos_df$mes_num)], collapse = ", "))
}

meses_anos_df$data <- as.Date(paste(meses_anos_df$ano, meses_anos_df$mes_num, "01", sep = "-"))

meses_anos_df <- meses_anos_df %>% arrange(data)
```

```{r processamento_e_analise, echo=FALSE}
lista_resultados <- list()
lista_contagens_tier <- list()
lista_contagens_categoria <- list()
metricas_por_mes <- list()

for (i in seq_len(nrow(meses_anos_df))) {
  arquivo <- meses_anos_df$arquivo[i]
  mes <- meses_anos_df$mes[i]
  ano <- meses_anos_df$ano[i]
  data_mes <- meses_anos_df$data[i]
  mes_ano_label <- paste0(mes, "-", ano)

  df <- tryCatch({
    read.csv(arquivo, stringsAsFactors = FALSE)
  }, error = function(e) {
    warning(paste("Erro ao ler o arquivo:", arquivo))
    return(NULL)
  })

  if (!is.null(df)) {
    df <- processar_dados(df)

    lista_resultados[[mes_ano_label]] <- df

    contagem_tier <- contar_keywords_por_tier(df, mes_ano_label)
    lista_contagens_tier[[mes_ano_label]] <- contagem_tier

    contagem_categoria <- contar_keywords_por_tier_categoria(df, mes_ano_label)
    lista_contagens_categoria[[mes_ano_label]] <- contagem_categoria

    metricas <- calcular_metricas(df)
    metricas_por_mes[[mes_ano_label]] <- metricas
  }
}

contagem_total_tier <- bind_rows(lista_contagens_tier)
contagem_total_categoria <- bind_rows(lista_contagens_categoria)

niveis_tier <- c("1-3", "4-10", "11-20", "21-30", "31-40", "41-50", "50+")
contagem_total_tier$tier <- factor(contagem_total_tier$tier, levels = niveis_tier)
contagem_total_categoria$tier <- factor(contagem_total_categoria$tier, levels = niveis_tier)
```

```{r analise_geral, echo=FALSE}
mes_atual <- tail(meses_anos_df$mes, n = 1)
ano_atual <- tail(meses_anos_df$ano, n = 1)
mes_ano_atual <- paste0(mes_atual, "-", ano_atual)
metricas_mes_atual <- metricas_por_mes[[mes_ano_atual]]
```

- **Total de cliques em `r mes_ano_atual`:** `r scales::comma(metricas_mes_atual$total_cliques, big.mark = ".", decimal.mark = ",")`
- **Total de impressões em `r mes_ano_atual`:** `r scales::comma(metricas_mes_atual$total_impressoes, big.mark = ".", decimal.mark = ",")`
- **Posição média em `r mes_ano_atual`:** `r round(metricas_mes_atual$posicao_media, 2)`
- **Quantidade de keywords em `r mes_ano_atual`:** `r scales::comma(metricas_mes_atual$total_keywords, big.mark = ".", decimal.mark = ",")`
- **Quantidade de páginas em `r mes_ano_atual`:** `r scales::comma(metricas_mes_atual$total_paginas, big.mark = ".", decimal.mark = ",")`

```{r visualizacao_geral_tier, echo=FALSE, fig.width=8, fig.height=5}
ggplot(contagem_total_tier, aes(x = tier, y = keywords, fill = mes)) +
  geom_bar(stat = "identity", position = "dodge") +
  labs(
    title = "Quantidade de Keywords por Tier de Posição",
    x = "Tier de Posição",
    y = "Quantidade de Keywords",
    fill = "Mês"
  ) +
  theme_minimal() +
  theme(
    text = element_text(size = 12),
    legend.position = "bottom"
  )
```

```{r visualizacao_por_categoria, echo=FALSE, fig.width=8, fig.height=5}
categorias <- unique(contagem_total_categoria$categoria)

for (cat in categorias) {
  dados_categoria <- contagem_total_categoria %>%
    filter(categoria == cat)

  if (nrow(dados_categoria) > 0) {
    p <- ggplot(dados_categoria, aes(x = tier, y = keywords, fill = mes)) +
      geom_bar(stat = "identity", position = "dodge") +
      labs(
        title = paste("Evolução das Keywords para Categoria:", cat),
        x = "Tier de Posição",
        y = "Quantidade de Keywords",
        fill = "Mês"
      ) +
      theme_minimal() +
      theme(
        text = element_text(size = 12),
        legend.position = "bottom"
      )

    print(p)
  }
}
```

```{r comparacao_metricas, echo=FALSE}
meses_labels <- meses_anos_df$mes
anos_labels <- meses_anos_df$ano
meses_anos_labels <- paste0(meses_labels, "-", anos_labels)

if (length(meses_anos_labels) >= 2) {
  mes_anterior <- tail(meses_labels, n = 2)[1]
  ano_anterior <- tail(anos_labels, n = 2)[1]
  mes_ano_anterior <- paste0(mes_anterior, "-", ano_anterior)

  mes_atual <- tail(meses_labels, n = 1)
  ano_atual <- tail(anos_labels, n = 1)
  mes_ano_atual <- paste0(mes_atual, "-", ano_atual)

  comparacao <- comparar_metricas(metricas_por_mes[[mes_ano_anterior]], metricas_por_mes[[mes_ano_atual]])

  crescimento_cliques_formatado <- ifelse(is.na(comparacao$crescimento_cliques), "N/A",
                                          percent(comparacao$crescimento_cliques / 100, accuracy = 0.01, decimal.mark = ","))
  crescimento_impressoes_formatado <- ifelse(is.na(comparacao$crescimento_impressoes), "N/A",
                                             percent(comparacao$crescimento_impressoes / 100, accuracy = 0.01, decimal.mark = ","))

  melhoria_posicao_media <- round(comparacao$mudanca_posicao_media, 2)
  melhoria_posicao_media_formatado <- ifelse(melhoria_posicao_media < 0,
                                             paste0(melhoria_posicao_media, " (melhoria)"),
                                             paste0(melhoria_posicao_media, " (piorou)"))
} else {
  mensagem_comparacao <- "É necessário pelo menos dois meses para realizar a comparação."
}
```

- **Total de cliques em `r mes_ano_anterior`:** `r scales::comma(metricas_por_mes[[mes_ano_anterior]]$total_cliques, big.mark = ".", decimal.mark = ",")`
- **Total de cliques em `r mes_ano_atual`:** `r scales::comma(metricas_mes_atual$total_cliques, big.mark = ".", decimal.mark = ",")`
- **Crescimento dos cliques:** `r crescimento_cliques_formatado`

- **Total de impressões em `r mes_ano_anterior`:** `r scales::comma(metricas_por_mes[[mes_ano_anterior]]$total_impressoes, big.mark = ".", decimal.mark = ",")`
- **Total de impressões em `r mes_ano_atual`:** `r scales::comma(metricas_mes_atual$total_impressoes, big.mark = ".", decimal.mark = ",")`
- **Crescimento das impressões:** `r crescimento_impressoes_formatado`

- **Posição média em `r mes_ano_anterior`:** `r round(metricas_por_mes[[mes_ano_anterior]]$posicao_media, 2)`
- **Posição média em `r mes_ano_atual`:** `r round(metricas_mes_atual$posicao_media, 2)`
- **Mudança na posição média:** `r melhoria_posicao_media_formatado`

- **Quantidade de keywords em `r mes_ano_anterior`:** `r scales::comma(metricas_por_mes[[mes_ano_anterior]]$total_keywords, big.mark = ".", decimal.mark = ",")`
- **Quantidade de keywords em `r mes_ano_atual`:** `r scales::comma(metricas_mes_atual$total_keywords, big.mark = ".", decimal.mark = ",")`
- **Mudança no número de keywords:** `r comparacao$mudanca_keywords`

- **Quantidade de páginas em `r mes_ano_anterior`:** `r scales::comma(metricas_por_mes[[mes_ano_anterior]]$total_paginas, big.mark = ".", decimal.mark = ",")`
- **Quantidade de páginas em `r mes_ano_atual`:** `r scales::comma(metricas_mes_atual$total_paginas, big.mark = ".", decimal.mark = ",")`
- **Mudança no número de páginas:** `r comparacao$mudanca_paginas`

```{r analises_adicionais, echo=FALSE, fig.width=8, fig.height=5}
if (length(meses_anos_labels) >= 2) {
  crescimento_categorias <- calcular_crescimento_categorias(lista_resultados[[mes_ano_anterior]], lista_resultados[[mes_ano_atual]])

  crescimento_categorias <- crescimento_categorias %>% filter(!is.na(crescimento_percentual))

  ggplot(crescimento_categorias, aes(x = reorder(categoria, crescimento_percentual), y = crescimento_percentual, fill = crescimento_percentual > 0)) +
    geom_bar(stat = "identity") +
    scale_fill_manual(values = c("TRUE" = "steelblue", "FALSE" = "red")) +
    coord_flip() +
    labs(
      title = paste("Crescimento Percentual de Cliques por Categoria entre", mes_ano_anterior, "e", mes_ano_atual),
      x = "Categoria",
      y = "Crescimento (%)"
    ) +
    theme_minimal() +
    theme(
      text = element_text(size = 12),
      legend.position = "none"
    )

  paginas_perderam_trafego <- identificar_paginas_perderam_trafego(lista_resultados[[mes_ano_anterior]], lista_resultados[[mes_ano_atual]])

  top_paginas_perderam <- paginas_perderam_trafego %>%
    head(5)

  kable(
    top_paginas_perderam %>%
      select(page, total_cliques_mes_anterior, total_cliques_mes_atual, diferenca_cliques),
    col.names = c("Página", paste("Cliques em", mes_ano_anterior), paste("Cliques em", mes_ano_atual), "Diferença de Cliques"),
    caption = paste("Top 5 Páginas que Mais Perderam Tráfego entre", mes_ano_anterior, "e", mes_ano_atual)
  ) %>%
    kable_styling(full_width = FALSE, bootstrap_options = c("striped", "hover", "condensed"))

  comparacao_top_keywords <- comparar_top_keywords(lista_resultados[[mes_ano_anterior]], lista_resultados[[mes_ano_atual]], top_n = 10)

  kable(
    comparacao_top_keywords,
    col.names = c("Keyword", paste("Cliques em", mes_ano_anterior), paste("Cliques em", mes_ano_atual)),
    caption = paste("Comparação das Top 10 Keywords entre", mes_ano_anterior, "e", mes_ano_atual)
  ) %>%
    kable_styling(full_width = FALSE, bootstrap_options = c("striped", "hover", "condensed"))
}
```

```{r paginas_80_cliques, echo=FALSE}
if (length(meses_anos_labels) >= 1) {
  df_atual <- lista_resultados[[mes_ano_atual]]

  resultado_paginas_80 <- identificar_paginas_80(df_atual)
  paginas_80 <- resultado_paginas_80$paginas_80
  percentual_paginas_80 <- resultado_paginas_80$percentual_paginas_80

  tabela_paginas_80 <- paginas_80 %>%
    select(page, total_cliques, cliques_acumulados) %>%
    mutate(
      total_cliques = round(total_cliques, 2),
      cliques_acumulados = round(cliques_acumulados, 2)
    )
} else {
  tabela_paginas_80 <- NULL
  mensagem_pagina_80 <- "Não há dados suficientes para analisar as páginas que geraram 80% do tráfego."
}
```

```{r resultado_paginas_80_cliques, echo=FALSE}
if (length(meses_anos_labels) >= 1) {
  cat("O grupo de páginas responsáveis por 80% dos cliques representa **", round(percentual_paginas_80, 2), "%** do total de páginas únicas em **", mes_ano_atual, "**.\n")

  kable(
    tabela_paginas_80,
    col.names = c("Página", "Total de Cliques", "Contribuição Acumulada (%)"),
    caption = paste("Páginas Responsáveis por 80% dos Cliques em", mes_ano_atual)
  ) %>%
    kable_styling(full_width = FALSE, bootstrap_options = c("striped", "hover", "condensed"))
} else {
  cat("**", mensagem_pagina_80, "**")
}
```

```{r top_keywords_mes_atual, echo=FALSE}
top_keywords_mes_atual <- obter_top_keywords(lista_resultados[[mes_ano_atual]], top_n = 10)

kable(
  top_keywords_mes_atual,
  col.names = c("Keyword", paste("Total de Cliques em", mes_ano_atual)),
  caption = paste("Top 10 Keywords com Mais Cliques em", mes_ano_atual)
) %>%
  kable_styling(full_width = FALSE, bootstrap_options = c("striped", "hover", "condensed"))
```
